【裁判字號】    95,台上,5024
【裁判日期】    950914
【裁判案由】    殺人
【裁判全文】
最高法院刑事判決            九十五年度台上字第五０二四號
    上  訴  人  甲○○
                        33號.
    選任辯護人  林國泰律師
上列上訴人因殺人案件，不服台灣高等法院花蓮分院中華民國九
十五年七月二十日第二審判決（九十五年度上重訴字第一０九號
，起訴案號：台灣花蓮地方法院檢察署九十四年度偵字第二七八
二號），提起上訴，本院判決如下：
    主  文
原判決撤銷，發回台灣高等法院花蓮分院。
    理  由
本件原判決維持第一審論處上訴人殺人罪刑之判決，駁回上訴人
在第二審之上訴，固非無見。
惟查：(一)、原判決認定上訴人自其母蘇新妹處聽聞婆媳間之紛爭
，且認其弟媳即被害人卓碧霞對其子女甚為嚴厲，並懷疑卓碧霞
阻止陳增樂對伊及另一兄弟陳增富提供金錢援助及房貸擔保等多
項糾葛，認卓碧霞為妨礙其家中財務運用不順之關鍵，遂引發其
殺人之動機，乃事先購買料理生魚片之利刀一把（刀刃部分約長
二十一公分，未扣案）作為殺人工具，且探知卓碧霞每日上午大
多至花蓮市介林公園對面介禮街旁花圃擔任義工整理環境，遂於
民國九十四年七月十五日清晨六時許，駕駛FB-3036 號自小客車
從花蓮縣吉安鄉○○○街九八之二號居處出發，抵達介禮街後，
將車輛停妥，伺機等候卓碧霞，嗣於當日七時三十五分至八時許
之間內某時，上訴人見卓碧霞騎乘機車進入介林公園花圃內之碎
石走道上，於尚未將機車停妥而毫無防備之際，隨即於車內戴上
事先備妥之上開膠質手套，並以反握方式持預藏之上開利刀一把
，趨前朝卓碧霞胸、腹部包括兩乳中央偏左、左上腹、左胸部外
側、右胸部側面下緣、側面、腹部中央、右脅部、右背部等人體
重要部位猛刺共達九處，卓碧霞雖予以抗拒，於雙手及右大腿受
有共十二處抵禦傷，並因胸、腹部遭嚴重刺傷而不支倒地，經送
至佛教慈濟綜合醫院急救後，仍於同日十時許不治死亡等情。並
以上訴人所持作案之同型刀刃照片為證（偵查卷第八二頁），惟
查依卷附法務部法醫研究所鑑定報告所載，被害人計身中二十一
處銳器傷，包括軀幹八處刺傷、右大腿一處刺傷、軀幹一處切割
傷、左右上肢十一處切割傷，該二十一處銳器傷傷口中，位於前
胸兩乳中央微偏左側之編號二刺傷傷口量得鈍端最寬處為一公分
，位於右脅部之八號刺傷傷口量得鈍端最寬處零點六公分，兇器
應為單刃且頗具厚度及長度之銳器等情，有該鑑定書可憑；則以
原判決所認定刀刃部分長約二十一公分之料理生魚片之利刃，是
否可能造成深二四．五公分之刺傷，已非無疑？再該料理生魚片
之利刃，是否符合鑑定報告所載單刃且頗具厚度及長度之銳器，
而造成厚度達一公分、０．六公分之刺傷？又被害人所受之傷，
是否全為同一把刀所造成即非無研酌之餘地？原判決未詳予調查
，遽行判決，即有應於審判期日調查之證據未予調查之違誤。(二)
、按「被告以外之人於審判外之言詞或書面陳述，除法律有規定
外，不得作為證據。」、「被告以外之人於偵查中向檢察官所為
之陳述，除顯有不可信之情況者外，得為證據」、「被告以外之
人於檢察事務官、司法警察官或司法警察調查中所為之陳述，與
審判中不符時，其先前之陳述具有較可信之特別情況，且為證明
犯罪事實存否所必要者，得為證據。」，九十二年二月六日修正
公布，同年九月一日施行之刑事訴訟法第一百五十九條第一項、
第一百五十九條之一第二項、第一百五十九條之二分別定有明文
。原審就證人鍾子毅、陳增樂等於警詢或偵查中所為之供述，併
採為論罪之依據，惟未說明該原屬被告以外之人於審判外之陳述
，何以合於傳聞法則之例外，而得採為證據之理由，自嫌理由欠
備。以上或為上訴意旨所指摘，或為本院得依職權調查之事項，
應認原判決仍有撤銷發回更審之原因。
據上論結，應依刑事訴訟法第三百九十七條、第四百零一條，判
決如主文。
中    華    民    國  九十五  年    九    月   十四   日
                      最高法院刑事第七庭
                          審判長法官  孫  增  同
                                法官  吳  昆  仁
                                法官  趙  文  淵
                                法官  吳      燦
                                法官  林  開  任
      本件正本證明與原本無異
                                      書  記  官
中    華    民    國  九十五  年    九    月   十八   日
                                                      J


司法院資訊處製作；財團法人民間司法改革基金會備份。
